臺灣高等法院刑事判決
110年度侵上訴字第192號
上  訴  人  
即  被  告  吳文慶




選任辯護人  鄭信煌法扶律師        
上列上訴人即被告因妨害性自主案件，不服臺灣桃園地方法院11
0年度侵訴緝字第2號，中華民國110年7月16日第一審判決（起訴
案號：臺灣桃園地方檢察署107年度偵字第19096號），提起上訴
，本院判決如下：
    主  文
上訴駁回。
    事  實
一、甲○○於民國107年6月27日晚間受其親屬劉彥緯之邀約，搭乘
    劉彥緯駕駛之車輛前往劉彥緯位在桃園市○○區○○○村00號之
    住處飲酒，因而結識同在車上亦受劉彥緯飲酒邀約之代號00
    00000000號女子（真實姓名年籍詳卷，下稱A女），三人遂
    在前開劉彥緯住處一樓客廳與劉彥緯之岳母共同飲酒。嗣劉
    彥緯岳母先行休憩，甲○○、劉彥緯、A女則繼續在該處飲酒
    。後於107年6月28日凌晨2時許，A女因不勝酒力在上址一樓
    客廳之座椅休息，劉彥緯亦因酒醉而在該處熟睡，甲○○認有
    機可趁，竟基於乘機猥褻之犯意，撫摸A女之下體，以此方
    式對A女乘機猥褻得逞，嗣A女察覺有異驚醒，詎甲○○明知A
    女根本無意與其性交，竟變更原乘機猥褻之犯意，轉化為強
    制性交之犯意，仍將A女攙扶至上址二樓劉彥緯房間內，違
    反A女之意願，強壓在A女身上，並以手壓制A女之抵抗，進
    而親吻A女之胸部、下體，並以舌頭、手指進入陰道與以生
    殖器插入陰道之方式，對A女為性交1次。嗣於當日早晨A女
    酒精作用稍退後，旋即離開劉彥緯上開住處並報警處理，始
    查悉上情。
二、案經A 女訴由桃園市政府警察局大園分局報告臺灣桃園地方
    檢察署檢察官偵查起訴。
    理  由
壹、程序部分
一、按性侵害犯罪防治法所稱性侵害犯罪，係指觸犯刑法第221
    條至第227條、第228條、第229條、第332條第2項第2款、第
    334條第2款、第348條第2項第1款及其特別法之罪；又行政
    機關、司法機關及軍法機關所製作必須公示之文書，不得揭
    露被害人之姓名、出生年月日、住居所及其他足資識別被害
    人身分之資訊，性侵害犯罪防治法第2條第1項、第12條第2
    項分有明文。另性侵害犯罪防治法第12條所定其他足資識別
    被害人身分之資訊，包括被害人照片或影像、聲音、住址、
    親屬姓名或其關係、就讀學校與班級或工作場所等個人基本
    資料，性侵害犯罪防治法施行細則第6條亦規定甚明。本案
    原起訴被告甲○○涉犯之刑法第225條第1項乘機性交罪及公訴
    人於原審審理中變更起訴罪名為刑法第221條第1項之強制性
    交罪，均核屬性侵害犯罪防治法第2條所稱之性侵害犯罪，
    且本院所製作之本案判決係屬必須公示之文書，揆諸上開規
    定，本判決自不得揭露告訴人A女之姓名、出生年月日、住
    居所及其他足資識別其身分之資訊，先予敘明。
二、按被告以外之人於審判外之陳述，雖不符刑事訴訟法第159
    條之1至159條之4之規定，而經當事人於審判程序同意做為
    證據，法院審酌該言詞陳述或書面陳述做成時之情況，認為
    適當者，亦得為證據；又當事人、代理人或辯護人於法院調
    查證據時，知有刑事訴訟法第159條第1項不得為證據之情形
    ，而未於言詞辯論終結前聲明異議者，視為有前項之同意，
    刑事訴訟法第159條之5定有明文。經查，檢察官、被告甲○○
    （下稱被告）及其辯護人於本院審判程序時均未對證據能力
    有所爭執（本院卷第97至99頁），供述證據部分視為同意作
    為證據，本院審酌各該證據做成或取得時狀況，並無顯不可
    信或違法取得等情況，且經本院依法踐行證據調查程序並認
    為適當，而有證據能力；其餘資以認定本案犯罪事實之非供
    述證據，亦查無違反法定程序取得之情形，依刑事訴訟法第
    158條之4之反面解釋，亦有證據能力。
貳、實體事項
一、認定犯罪事實所憑之證據及理由
　　上開事實，業據被告於本院審理時坦承不諱，核與證人即告
    訴人A女於警詢、偵查中、原審審理中之證述、證人劉彥緯
    警詢時及證人吳弘景於偵查、原審審理之證述（偵卷第9至1
    1頁反面、12至14頁反面、25至27頁、110年度侵訴緝字第2
    號卷〈下稱侵訴緝卷〉第135至142、161至174頁）均相符，並
    有劉彥緯指認被告資料、刑案現場照片〈劉彥緯住處〉、桃園
    市政府警察局大園分局108年4月15日園警分刑字第10800080
    05號函暨所附之內政部警政署刑事警察局108年3月15日刑生
    字第1080003226號鑑定書、A女手繪現場圖、桃園市政府警
    察局大園分局108年1月5日園警分刑字第1070023003號函暨
    函附之疑似性侵害案件證物採集單、性侵害案件驗證同意書
    、敏盛綜合醫院107年6月28日衛部心字第1031761584號受理
    疑似性侵害事件驗傷診斷書、桃園市政府家庭暴力暨性侵害
    防治中心108年12月4日桃家防字第1080019176號函暨所附A
    女報告等件在卷可稽（偵卷第7、17、18、37至39頁、偵字
    不公開卷第3、4至11頁、108年度侵訴字第44號卷〈下稱侵訴
    卷〉第61至63頁），足認被告上開任意性之自白與事實相符
    ，堪以採信。綜上，本案事證明確，被告犯行洵堪認定，應
    依法論科。
二、論罪科刑
　㈠按行為始於著手，故行為人於著手之際具有何種犯罪故意，
    原則上自應負該種犯罪故意之責任，惟行為人若在著手實行
    犯罪行為繼續中轉化（或變更）其犯意（即犯意之升高或降
    低），亦即就同一被害客體，轉化原來之犯意，改依其他犯
    意繼續實行犯罪行為，致其犯意轉化前後二階段所為，分別
    該當於不同構成要件之罪名，而發生此罪與彼罪之轉化，除
    另行起意者，應併合論罪外，其轉化犯意前後二階段所為仍
    應整體評價為一罪；是犯意如何，原則上以著手之際為準，
    惟其著手實行階段之犯意嗣後若有轉化為其他犯意而應被評
    價為一罪者，則應依吸收之法理，視其究屬犯意升高或降低
    而定其故意責任，犯意升高者，從新犯意；犯意降低者，從
    舊犯意，最高法院99年度台上字第3977號判決意旨參照。經
    查，被告見A女酒醉倒臥在前開劉彥緯住處一樓客廳座椅，
    而基於乘機猥褻之犯意猥褻A女，過程中A女驚醒，又將A女
    攙扶至該住處二樓房間，且不顧A女明確表達拒絕性交之意
    ，仍實施強暴壓制A女而性交得逞，是被告係在緊密之時空
    環境下，將原有之乘機猥褻犯意提高為違反意願之強制性交
    犯意，揆諸上開說明，其轉化犯意前後之行為，仍應整體評
    價為一罪。是核被告所為，係犯刑法第221條第1項之強制性
    交罪。
  ㈡起訴書原認被告所為係成立乘機性交罪，惟A女於被告對其性
    交之際，乃有意識且有抵抗行為，僅因酒醉力氣不足以抗拒
    被告而遭被告壓制，已如前述，則被告顯非利用A女酒醉而
    不能或不知抗拒而對A女性交，而係違反A女之意願並實施強
    暴手段遂行其對A女性交之犯行，自合於強制性交罪之要件
    ，惟起訴書記載之事實與本院前揭認定者，兩者社會基礎事
    實同一，且於原審審理時經公訴人當庭更正起訴法條（侵訴
    緝卷第85頁），並經原審及本院諭知罪名（侵訴緝卷第161
    頁、本院卷第95頁），無礙被告防禦權之行使，爰依法變更
    起訴法條。另公訴意旨固漏未敘及被告亦有在前開劉彥緯住
    處二樓房間親吻A女之胸部、下體之猥褻行為，及以舌頭、
    手指進入A女陰道之性交行為等事實，惟該部分犯罪事實與
    業經起訴之犯罪事實間，有吸收犯、接續犯之實質上一罪關
    係（詳下述），為本案起訴效力所及，本院自得併予審理。
  ㈢被告於前開劉彥緯住處二樓房間，對A女所為親吻胸部、下體
    之猥褻動作，為其強制性交之階段行為，應為強制性交之行
    為所吸收，不另論罪。又被告為達滿足性慾之同一目的，接
    連以舌頭、手指進入陰道與以生殖器插入陰道之方式對A女
    性交等行為，係基於同一強制性交犯意下，於密切接近之時
    間，在同一地點實行，且侵害同一法益，各行為之獨立性極
    為薄弱，在時間差距上難以分開，為接續犯，應僅論以一罪
    。
  ㈣被告前因不能安全駕駛動力交通工具罪案件，經臺灣臺中地
    方法院以106年度中交簡字第3506號判決處有期徒刑3月確定
    ，嗣於107年3月8日易科罰金執行完畢等情，有本院被告前
    案紀錄表在卷足憑，其於受有期徒刑執行完畢後，5年以內
    故意再犯本案有期徒刑以上之罪，合於刑法第47條第1項累
    犯之規定，為累犯，惟依司法院釋字第775號解釋之意旨，
    本案與前案所犯之犯罪類型、犯罪手段、侵害法益均不同，
    被告非未能記取教訓而再犯相同罪質之罪，若據此加重其刑
    ，罪刑之間似不相當，又公訴意旨並未敘明可據以認定被告
    本案犯行有特別惡性及對刑罰反應力薄弱之具體事由，是以
    尚不得遽認被告具有特別惡性或對於刑罰之反應力薄弱，爰
    不予加重其刑。
三、駁回上訴之理由
　  原審以被告罪證明確，爰審酌被告為滿足一己之性慾，無視
    A女之性自主權，見A女酒醉可欺，先乘機猥褻，於A女驚醒
    後，復又轉化為強制性交之犯意，不顧A女之抗拒，實施強
    暴對A女強制性交得逞，所為殊無可取；並參以A女兩度於司
    法程序作證時當庭哭泣，更稱本有意忘記此不堪之記憶卻必
    須於作證時再度回憶，可知被告行為對於A女之身心造成難
    以磨滅之陰影及傷害，自應予以重懲；再考量被告犯後於本
    院已坦承犯行，惟未以積極之作為與A女達成和解，迄未賠
    償A女損害分毫，且於原審合法送達傳票，並經書記官電話
    聯繫開庭時間，其亦告知原審將陳報司法文書送達地址，此
    有原審辦理刑事案件電話查詢紀錄表在卷可查（侵訴卷第37
    頁），則被告當知本案已繫屬，嗣卻無故未到庭，復未提出
    任何送達地址，囑警拘提亦未果，迨經原審通緝至少1年始
    經警逮捕到案，而其於通緝為警逮捕時亦自承知悉有另案公
    共危險案件遭司法機關追訴卻刻意不到案（侵訴緝卷第14頁
    ），其自有逃避刑事責任之心態，足認被告亦係刻意規避本
    案而逃匿，犯後態度自屬不佳；兼衡被告與A女於案發時初
    結識之關係、被告之素行暨其自承職業為水電工、高中肄業
    之教育程度、家庭經濟狀況勉持（同上卷第13頁）等一切情
    狀，量處有期徒刑4年3月，原審認事用法，核無不合，量刑
    亦屬妥適，被告上訴意旨，企求輕判，為無理由，應予駁回
    。
據上論斷，應依刑事訴訟法第368條，判決如主文。
本案經檢察官林蔚宣提起公訴，檢察官何明楨到庭執行職務。
中　　華　　民　　國　　110 　年　　11　　月　　11　　日
                  刑事第十九庭  審判長法　官  曾淑華
                                      法　官  陳文貴
                                      法　官  許文章
以上正本證明與原本無異。
如不服本判決，應於收受送達後20日內向本院提出上訴書狀，其
未敘述上訴之理由者並得於提起上訴後20日內向本院補提理由書
（均須按他造當事人之人數附繕本）「切勿逕送上級法院」。
                                      書記官  陳盈芝
中　　華　　民　　國　　110 　年　　11　　月　　11　　日